【裁判字號】    98,易,1394
【裁判日期】    980731
【裁判案由】    家庭暴力防治法
【裁判全文】
臺灣臺北地方法院刑事判決              98年度易字第1394號
公  訴  人  臺灣臺北地方法院檢察署檢察官
被      告  甲○○
上列被告因違反家庭暴力防治法案件，經檢察官聲請以簡易判決
處刑（98年度偵字第9159號），經本院認為不宜以簡易判決處刑
，適用通常訴訟程序審理，判決如下：
    主  文
甲○○違反法院依家庭暴力防治法第十四條第一項所為之禁止實
施家庭暴力及禁止騷擾、接觸之保護令裁定，累犯，處有期徒刑
肆月，如易科罰金，以新台幣壹仟元折算壹日。於刑之執行前，
令入相當處所，施以禁戒，禁戒期間壹年。
    事  實
一、甲○○係乙○○之子，二人間具有家庭暴力防治法第3條第
    3款所稱之家庭成員關係。甲○○酗酒成癮，自民國94年起
    ，即先後因酗酒而有多次違反家庭暴力防治法之行為，經本
    院先後以94年度簡字第1217號、94年度簡字第1913號分別判
    處有期徒刑3月、5月，並以94年度聲字第1689號裁定應執行
    有期徒刑7月確定，於95年6月26日縮刑期滿執行完畢（構成
    累犯）；復於97年間又因酗酒而違反家庭暴力防治法案件，
    經本院以98年度易字第97號判處有期徒刑6月確定，猶不知
    悔改，明知其前經本院於97年6月19日以97年度家護字第187
    號核發民事通常保護令，裁定禁止其對乙○○實施身體或精
    神上不法侵害或有騷擾、接觸行為，並應遷出、遠離乙○○
    位於臺北市○○區○○街500巷13號1樓住處至少100公尺，
    期間1年，詎仍於該保護令有限期間之98年4月8日上午11時
    30 分許，在臺北市○○區○○街500巷13號1樓乙○○住處
    ，於飲酒後未達心神喪失、精神耗弱之程度，竟以俗稱「三
    字經」之穢語辱罵、騷擾乙○○，而對乙○○實施家庭暴力
    及騷擾行為，因而違反前揭保護令。
二、案經告訴人乙○○訴由臺北市政府警察局信義分局報請臺灣
    臺北地方法院檢察署檢察官偵查起訴。
    理  由
一、前揭事實，業據被告甲○○於本院審理時坦承不諱（見本院
    卷98年7月7日審理筆錄），核與告訴人乙○○於警訊及本院
    審理時證述情節相符（見偵查卷第6-7頁、本院卷98年7月7
    日審理筆錄），並有本院97年度家護字第187號民事通常保
    護令附卷可稽（見偵查卷第16-18頁）。而本件被告係在飲
    酒後始犯罪，業經被告及告訴人於警詢中供、證明確，參諸
    本院97年度家護字第187號民事通常保護令，即曾對被告酗
    酒成癮部分，多有敘述，並引用台北市立聯合醫院97年6月5
    日北市醫松字第09732477700號函內容，被告業經診斷有「
    酒精精神病」（俗稱「酒精失心症」）等語，此參酌卷附之
    97年度家護字第187號民事通常保護令影本內容即明，是被
    告確係酗酒成癮之人，且本案亦係因酗酒而犯罪均極為明確
    ，其犯行洵堪認定，應予依法論科。
二、按家庭暴力防治法所稱之「家庭暴力」，指家庭成員間實施
    身體或精神上不法侵害之行為，所謂「騷擾」，則指任何打
    擾、警告、嘲弄或辱罵他人之言語、動作或製造使人心生畏
    怖情境之行為，該法第2條第1款、第3款定有明文。核被告
    所為，係犯同法第61條第2款、第3款之違反保護令罪。又被
    告前於94年間因違反家庭暴力防治法案件，經本院先後以94
    年度簡字第1217號、94年度簡字第1913號分別判處有期徒刑
    3月、5月確定，並以94年度聲字第1689號裁定應執行有期徒
    刑7月確定，於95年6月26日縮刑期滿執行完畢，此有卷附臺
    灣高等法院被告前案紀錄表可按，其於五年以內故意再犯有
    期徒刑以上之罪，為累犯，依刑法第47條第1項規定，應加
    重其刑。爰審酌被告犯後雖坦承犯行，然其有多項家庭暴力
    前科，猶未悔改，不思告訴人養育之恩、克制暴戾性情，屢
    屢動輒對告訴人施暴、惡言惡行相向，顯然無視於法院核發
    之保護令，對告訴人所生危害非輕。惟念被告於為本案行為
    後之同年月23日所犯違反家庭暴力防治法之罪，併遭臺灣臺
    北地方法院檢察署檢察官以98年偵字第10365號起訴，而經
    本院於98年5月27日以98年易字第1192號甫判處有期徒刑10
    月在案，本案起訴被告之行為距上開案件時間甚近，且衡酌
    被告之犯罪前科，其所犯之罪幾均係違反家庭暴力防治法之
    罪，且均係以其父乙○○或母許阿琴為被害人（包含被告另
    於97年間所犯之殺害尊親屬罪，經臺灣高等法院判處有期徒
    刑1年2月確定，亦係以乙○○、許阿琴為被害人），堪證被
    告之家庭關係甚為薄弱，且與家人相處甚為不睦，而被告每
    次犯罪之原因幾乎均與酗酒成性密切相關，是被告雖屢因酗
    酒犯罪，且刑度依所犯罪次數業已累增（自3月、5月、10月
    、1年2月…），然若未根本解除被告酗酒之惡習，則其犯罪
    科刑將僅構成惡性循環，對被告個人及其家庭、社會均無實
    益。而依前揭本院97年度家護字第187號民事通常保護令之
    主文，亦曾對被告列有「應完成下列處遇計畫：酒精戒癮治
    療、精神治療」等語，然經本院向台北市立聯合醫院松德院
    區函詢被告在該院進行酒精戒癮治療處遇計畫之執行情形，
    經該院以98年6月5日以北市醫松字第09830682300號函復本
    院（並檢送被告在該院之診療病歷供參），發現被告雖經法
    院安排強制治療或處遇計畫，然因對被告之自由並未拘束，
    故缺乏強制力，每次之治療期間均甚短，甚至未逾1月即告
    結束而未繼續，且被告與醫院間常有「預約未到」之情形，
    從而其處遇計畫效果不彰，是認本件對被告最適當之處罰，
    應不在於刑度上之加重（況被告甫因違反保護令罪，而經本
    院於98年5月27日判處有期徒刑10月在案），而應從刑法所
    規定之保安處分著手等一切情狀，量處如主文所示之刑，同
    時諭知易科罰金之折算標準外，並以被告係因酗酒成癮而犯
    罪且有再犯之虞，諭知於刑之執行前，令入相當處所，施以
    禁戒1年（但執行中認無繼續執行之必要者，法院得免其處
    分之執行），以示矜恤，並勵來茲。
據上論斷，應依刑事訴訟法第284條之1、第299條第1項前段，家
庭暴力防治法第61條第2款、第3款，刑法第11條前段、第47條第
1項、第41條第1項前段、第89條，刑法施行法第1條之1第1項、
第2項前段，判決如主文。
本案經檢察官申心蓓到庭執行職務
中    華    民    國    98    年    7     月    31    日
                  刑事第十二庭法  官  楊台清
以上正本證明與原本無異。
如不服本判決應於收受送達後10日內向本院提出上訴書狀，並應
敘述具體理由；其未敘述上訴理由者，應於上訴期間屆滿後20日
內向本院補提理由書（均須按他造當事人之人數附繕本）「切勿
逕送上級法院」。告訴人或被害人如對於本判決不服者，應具備
理由請求檢察官上訴，其上訴期間之計算係以檢察官收受判決正
本之日期為準。
                              書記官  劉子豪
中    華    民    國    98    年    7     月    31    日
附錄本案論罪科刑法條全文：
家庭暴力防治法第61條
違反法院依第 14 條第 1 項、第 16 條第 3 項所為之下列裁定
者，為本法所稱違反保護令罪，處3 年以下有期徒刑、拘役或科
或併科新臺幣10萬元以下罰金：
一、禁止實施家庭暴力。
二、禁止騷擾、接觸、跟蹤、通話、通信或其他非必要之聯絡行
    為。
三、遷出住居所。
四、遠離住居所、工作場所、學校或其他特定場所。
五、完成加害人處遇計畫。


司法院資訊處製作；財團法人民間司法改革基金會備份。
